【裁判字號】    97,上訴,2098
【裁判日期】    971016
【裁判案由】    違反毒品危害防制條例
【裁判全文】
臺灣高等法院臺中分院刑事判決        97年度上訴字第2098號
上  訴  人
即  被  告  乙○○
                    國民
                    （現於臺灣南投看守所執行中）
上列上訴人因違反毒品危害防制條例案件，不服臺灣南投地方法
院97年度訴字第279號中華民國97年7月31日第1審判決（起訴案
號：臺灣南投地方法院檢察署97年度毒偵字第145號），提起上
訴，本院判決如下：
    主  文
上訴駁回。
    事實及理由
一、本案經本院審理結果，認第1審判決認事用法及量刑均無不
    當，應予維持，並引用第1審判決書記載之事實、證據及理
    由（如附件）。
二(一)上訴人即被告（以下稱被告）乙○○於上訴書上訴理由略謂
    ：1.伊犯有施用第1、2級毒品之2罪，而原審判決就伊犯施
    用第2級毒品部分量處有期徒刑6月，惟未諭知易科罰金之折
    算標準。2.又原審將伊犯施用第1、2級毒品2罪改依簡式程
    序判決，卻未告知依簡式審判程序審判，已影響及伊之權益
    。3.再伊犯施用毒品罪僅戕害自身健康，並未危害他人，而
    施用毒品成癮者於醫學上應認係病患，且伊犯後坦認犯罪，
    原審未依刑法第59條減輕其刑，有所不當。另被告於本院審
    理中復主張伊上開犯罪有自首要件之適用，應減輕其刑等云
    云。
  (二)經查：
  1.按「數罪併罰中之一罪，依刑法規定得易科罰金，若因與不
    得易科之他罪併合處罰結果而不得易科罰金時，原可易科部
    分所處之刑，自亦無庸為易科折算標準之記載。」，大法官
    會議釋字第144號著有明文。本案被告係犯施用第1、2級毒
    品之2罪，並經原審分別量以有期徒刑8月、6月，有原審判
    決書在卷可憑；是原審判決就被告犯施用第1、2級毒品之2
    罪既分別量處有期徒刑8月、6月，自無需就上開有期徒刑6
    月之宣告為易科罰金之諭知，原審判決就此自無被告所稱漏
    為諭知易科罰金之處。
  2.次查，原審判決於97年7月29日下午15時行準備程序中，因
    被告就檢察官起訴書所載之犯罪事實為認罪之供述，承審法
    官乃告知：「被告所犯並非死刑、無期徒刑、最輕本刑為3
    年以上有期徒刑之罪，或高等法院管轄第1審案件，且被告
    就被訴事實已為有罪之陳述，依法可以進行簡式審判程序，
    並告知簡式審判程序之要旨如下：依刑事訴訟法第284條之1
    及第273條之2規定，簡式審判程序得以1名法官獨任行審判
    程序，其證據調查不受刑事訴訟法下列規定之限制：(1)第15
    9條第1項關於排除傳聞證據之規定。(2)第161條之2關於當事
    人、代理人、辯護人或輔佐人就證據調查之範圍、次序及方
    法表示意見之規定。(3)第161條之3關於調查被告自白的限制
    之規定。(4)第163條之1關於聲請調查證據的程式之規定。(5)
    第164條至第170條關於證據調查方法之規定。」等關於被告
    於依簡式審判之訴訟上相關權益，並經被告同意改行簡式審
    判後簽名確認無誤，有原審法院97年7月29日下午15時行準
    備程序筆錄附於原審卷第115～117頁可按，是被告所抗辯原
    審將本案改行簡式審判未告知伊相關訴訟上權益云云，乃屬
    無憑。
  3.再按「刑法第59條之酌減其刑，必須犯罪另有特殊之原因與
    環境等情狀，在客觀上足以引起一般之同情，認為確可憫恕
    ，且即予宣告法定最低度之刑，猶嫌過重者，始有其適用。
    」，最高法院94年度臺上字第1804號裁判意旨可資參照。本
    案被告於犯施用第1、2級毒品罪前已有竊盜、妨害兵役治罪
    條例等犯罪紀錄，復因施用毒品經法院裁定施以觀察、勒戒
    、強制戒治期滿，有臺灣高等法院被告前案紀錄表在卷可按
    ，且施用毒品於客觀上實難認有何情堪憫恕之處，被告認伊
    犯上開施用第1、2級毒品罪有依刑法第59條規定酌減其刑之
    必要云云，乃屬無憑，要難採認。
  4.末查：本案被告犯施用第1、2級毒品2罪，係於97年1月10日
    上午10時許，在南投縣草屯鎮○○路269號某網咖上網時警
    員臨檢，而未隨身攜帶國民身分證，於警員盤查時主動告知
    伊有施用毒品犯罪，並主動自上衣口袋內取出第1、2級毒品
    海洛因、甲基安非他命各1包交予員警，嗣再經承辦員警於
    被告駕駛之自用小客車上取出本案其餘扣案之第1、2級毒品
    海洛因、甲基安非他命，有被告之警詢筆錄、南投縣政府警
    察局草屯分局97年1月10日投草警刑字第0970000722號刑事
    案件報告書各在卷為憑；是被告於承辦警員查悉伊犯有本案
    施用第1、2級毒品犯罪前主動向承辦警員供述，承辦警員始
    知悉被告犯有本案施用第1、2級毒品罪，被告就此犯罪應合
    於刑法第62條自首要件，應可認定；惟94年2月2日修正、95
    年7月1日公布施行之刑法第62條自首之法律效果，已將應減
    輕其刑修正為得減輕其刑，被告犯上開施用第1、2級毒品犯
    罪縱使合於自首之要，亦非屬必予減輕其刑，原審判決於此
    未予審酌故屬疏漏，惟本院審酌被告前已有竊盜、妨害兵役
    治罪條例罪之前科紀錄，素行欠佳，再犯本案施用第1、2級
    毒品罪，堪認被告未能因前案經法院判決宣告有期徒刑之執
    行而悔過向善，且原審判決僅就被告犯施用第1、2級毒品罪
    僅科以有期徒刑8月、6月，已屬從輕量刑，被告所犯合於自
    首要件之上開施用第1、2級毒品犯罪，實無再依自首規定予
    以減輕其刑之必要，是原審判決雖有上開疏漏之處，惟此尚
    未動搖及本案犯罪事實認定基礎與量刑刑度，核無以此理由
    作為被告有利認定之必要。
  5.是被告上開上訴理由所指，均不足以採為伊有利之認定；其
    餘在本院未另提出其他有利之證據及辯解，被告之上訴為無
    理由，應予以駁回。
三、據上論斷，應依刑事訴訟法第373條、第368條，判決如主文
    。
本案經檢察官甲○○到庭執行職務。
中    華    民    國    97    年    10    月    16    日
            刑事第三庭    審判長法  官  王  增  瑜
                                法  官  蔡  紹  良
                                法  官  梁  堯  銘
上列正本證明與原本無異。
如不服本判決應於收受送達後十日內向本院提出上訴書狀，其未
敘述上訴之理由者並得於提起上訴後十日內向本院補提理由書 (
均須按他造當事人之人數附繕本)。
                                書記官  陳  麗  玉
中    華    民    國    97    年    10    月    16    日


司法院資訊處製作；財團法人民間司法改革基金會備份。
